臺灣臺北地方法院刑事裁定             100年度聲字第3179號
聲  請  人  臺灣臺北地方法院檢察署檢察官
受  刑  人  林熊威
上列聲請人因受刑人數罪併罰有二裁判以上，聲請定其應執行之
刑（100年度執聲字第1947號），本院裁定如下：
    主  文
林熊威所犯如附表所示之罪，應執行有期徒刑柒月，如易科罰金
，以銀元參佰元即新臺幣玖佰元折算壹日。
    理  由
一、聲請意旨略以：受刑人林熊威因犯商業會計法等罪，先後經
    判決確定如附表，應依刑法第53條、第51條第5款定其應執
    行之刑，並諭知易科罰金標準，爰依刑事訴訟法第477條第1
    項聲請裁定等語。
二、按裁判確定前犯數罪者，併合處罰之；數罪併罰，有二裁判
    以上者，依刑法第51條之規定，定其應執行之刑，刑法第50
    條、第53條分別定有明文。次按刑法第2條第1項規定：「行
    為後法律有變更者，適用行為時之法律。但行為後之法律有
    利於行為人者，適用最有利於行為人之法律」。茲比較新舊
    法如下：
  (一)按受刑人犯附表所示之罪，其中編號2之行為完成後，民國
    94年2月2日修正公布之刑法已於95年7月1日生效施行，關於
    法律變更之新舊法比較適用，應依刑法第2條第1項「按行為
    後法律有變更者，適用行為時之法律，但行為後之法律有利
    於行為人者，適用最有利於行為人之法律」之規定，依「從
    舊從輕」原則以為比較決定。修正前之刑法第51條第5款係
    規定：「數罪併罰，分別宣告其罪之刑，依左列各款定其應
    執行者：五、宣告多數有期徒刑者，於各刑中之最長期以上
    ，各刑合併之刑期以下，定其刑期。但不得逾20年」，修正
    後刑法第51條第5款則規定為：「宣告多數有期徒刑者，於
    各刑中之最長期以上，各刑合併之刑期以下，定其刑期。但
    不得逾30年」。經比較結果，認修正後之刑法第51條第5款
    關於定應執行刑之規定，並非較有利於行為人，故應依刑法
    第2條第1項前段規定，適用受刑人行為時即修正前之刑法規
    定，就其所犯數罪定其應執行刑。
  (二)再按98年12月30日修正公布前刑法第41條第8 項固規定數罪
    併罰，其應執行之刑未逾6 月者，亦適用同條第1 項之規定
    ，亦即數罪併罰應執行之刑逾6 月者，不得諭知易科罰金，
    惟該項規定業經司法院大法官會議於98年6 月19日公布之釋
    字第662 號解釋宣告違憲，並自該解釋公布之日起失其效力
    ，是於98年12月30日修正公布、於99年1 月1 日施行之刑法
    第41條第8項規定：「第1項至第4項及第7項之規定，於數罪
    併罰之數罪均得易科罰金或易服社會勞動，其應執行之刑逾
    6月者，亦適用之」，且98年12月30日修正公布、99 年1月1
    日施行之刑法施行法第3條之3亦明定：「刑法第41條及第42
    條之1之規定，於中華民國98年12月15日刑法修正施行前已
    裁判確定之處罰，未執行或執行未完畢者，亦適用之」，故
    對於數罪併罰，數宣告刑均得易科罰金，而定應執行之刑超
    過6個月之案件，毋須比較新舊法，逕依修正後刑法第41條
    第8項之規定，仍得易科罰金。
  (三)又受刑人犯附表所示之罪，其中編號2之行為完成後，關於
    易科罰金部分，修正前刑法第41條第1項前段係規定：「犯
    最重本刑為5年以下有期徒刑以下之刑之罪，而受6個月以下
    有期徒刑或拘役之宣告，因身體、教育、職業、家庭之關係
    或其他正當事由，執行顯有困難者，得以1元以上3元以下折
    算1日，易科罰金」，而斯時易科罰金之折算標準，依修正
    前罰金罰鍰提高標準條例第2條（該條規定現已刪除）規定
    ，係就其原定數額提高為100倍折算1日，並依現行法規所定
    貨幣單位折算新臺幣條例第2條折算為新臺幣，則適用舊法
    之結果，易科罰金之折算標準應以銀元100元至300元即新臺
    幣300元至900元折算1日；惟修正後刑法第41條第1項前段則
    規定：「犯最重本刑為5年以下有期徒刑以下之刑之罪，而
    受6個月以下有期徒刑或拘役之宣告者，得以新臺幣1千元、
    2千元或3千元折算1日，易科罰金」，顯已將易科罰金之標
    準提高，適用新法對被告並非較為有利。故應依刑法第2條
    第1項前段規定，適用修正前刑法第41條第1項之規定。
三、查本件受刑人前因如附表所示之詐欺等罪，經本院分別判
    處如附表所示之刑（附表編號2之宣告刑更正為「有期徒刑6
    月，如易科罰金，以銀元佰元即新臺幣玖佰元折算1日，
    減為有期徒刑3月，如易科罰金，以銀元佰元即新臺幣玖
    佰元折算1日」），且均確定在案，有判決書、臺灣高等法
    院被告前案紀錄表在卷可稽。茲檢察官聲請定其應執行之刑
    ，本院審核認其聲請為正當，爰定被告應執行之刑如主文所
    示，並諭知易科罰金之折算標準。
四、依刑事訴訟法第477條第1項，刑法第2條第1項前段、第53條
    、第41條第8項，修正前刑法第51條第5款、第41條第1項前
    段，刑法施行法第3條之3，廢止前罰金罰鍰提高標準條例第
    2條，現行法規所定貨幣單位折算新臺幣條例第2條，裁定如
    主文。
中    華    民    國   100    年    12    月    26    日
                  刑事第七庭    法  官  章曉文
上正本證明與原本無異。
如不服本裁定，應於裁定送達後5日內向本院提出抗告狀。
                                書記官  林義盛
中    華    民    國   100    年    12    月    26    日